臺灣高雄地方法院刑事判決　　　　　　　110年度訴字第711號
公　訴　人　臺灣高雄地方檢察署檢察官
被　　　告　邱茂展


選任辯護人　許惠珠律師
上列被告因毒品危害防制條例案件，經檢察官提起公訴（110年
度偵字第16244號），本院判決如下：
    主  文
邱茂展販賣第三級毒品，未遂，累犯，處有期徒刑貳年陸月。扣
案如附表一編號1之物沒收；未扣案如附表二編號1之物沒收，如
全部或一部不能沒收或不宜執行沒收時，追徵其價額。
    事  實
一、邱茂展知悉3,4-亞甲基雙氧苯基乙基胺丁酮（Eutylone）屬
    毒品危害防制條例所列管之第三級毒品，未經許可，不得販
    賣、持有，竟仍為以下行為：
    邱茂展前因服刑而認識呂銍峰，緣呂銍峰於民國109年7月間
    ，因另涉販賣毒品案件為警查獲，並配合員警查緝毒品來源
    ，無實際買受真意之呂銍峰乃於109年11月7日19時56分許，
    以通訊軟體FACETIME與邱茂展聯繫，佯稱有買家願意購買含
    有第三級毒品3,4-亞甲基雙氧苯基乙基胺丁酮成分之毒品咖
    啡包200包而需向其調貨，邱茂展意圖營利，基於販賣第三
    級毒品之犯意，告以售價為每包新臺幣（下同）250元，價
    款共計5萬元，且告知其上手會交付超過200包之毒品咖啡包
    ，超過之包數部分，渠等可設法轉賣再平分各自之獲利，雙
    方約妥交易之數量、價格後，相約於109年11月11日晚間進
    行交易。邱茂展則聯絡其上手即真實姓名不詳綽號「阿文」
    之男子，約明向「阿文」販入含有第三級毒品3,4-亞甲基雙
    氧苯基乙基胺丁酮成分之毒品咖啡包200包，邱茂展與「阿
    文」於109年11月11日20時許，在高雄市苓雅區85大樓附近
    之某熱炒店碰面，邱茂展自「阿文」處取得含有第三級毒品
    3,4-亞甲基雙氧苯基乙基胺丁酮成分之毒品咖啡包共220包
    後，旋於同日21時40分許，駕駛車牌號碼000-0000號自用小
    客車，前往與呂銍峰約定之地點即高雄市鼓山區美術東三路
    與美術東六街口見面，將欲販賣予呂銍峰之毒品咖啡包200
    包（含「阿文」多提供之20包，共220包）均裝在塑膠袋內
    ，自車內提出後，放置在呂銍峰所駕駛車輛之後車廂而交付
    與呂銍峰，然因該次交易呂銍峰無實際買受之真意，且係在
    警察監視下所為，事實上不能真正完成買賣，無法遂其販賣
    第三級毒品之犯行。事後邱茂展與呂銍峰共同前往某餐廳欲
    用餐，惟邱茂展不久後即藉故離開。嗣警方將邱茂展交付之
    毒品咖啡包220包（驗前總淨重1163.33公克，起訴書誤載為
    1050.13公克）送鑑定結果，檢出第三級毒品3,4-亞甲基雙
    氧苯基乙基胺丁酮成分（總純質淨重為24.39公克)，而循線
    查悉上情。
二、案經嘉義縣政府警察局民雄分局移送臺灣高雄地方檢察署檢
    察官偵查起訴。
    理  由
壹、程序部分：
    本判決下列所引用之證據，其中屬傳聞證據之部分，業據檢
    察官、被告及其辯護人於本院審理時均同意有證據能力（見
    訴字卷第85至92頁），本院審酌該等具有傳聞證據性質之證
    據，其取得過程並無瑕疵，與待證事實具有關聯性，證明力
    非明顯過低，以之作為證據係屬適當，依刑事訴訟法第159
    條之5規定，自得作為證據。其餘認定本案犯罪事實之非供
    述證據，並無證據證明係實施刑事訴訟程序之公務員違背法
    定程序所取得，依刑事訴訟法第158條之4規定反面解釋，亦
    應認均具有證據能力。
貳、實體部分：
一、認定犯罪事實所憑之證據及其認定之理由：
  ㈠上開犯罪事實，業據被告邱茂展於本院審理中坦承不諱，且
    經證人呂銍峰於偵訊中具結證述明確（見偵卷第91至99頁）
    ，並有偵辦邱茂展涉嫌毒品案錄影譯文對照表、自願受搜索
    同意書、嘉義縣警察局民雄分局搜索、扣押筆錄、扣押物品
    目錄表、扣押物收據、內政部警政署刑事警察局110年1月22
    日刑鑑字第1098030585號鑑定書、嘉義縣警察局民雄分局偵
    查報告各1份、翻拍自呂銍峰手機之被告與呂銍峰間聯繫紀
    錄及情形照片5張、現場及扣案物照片13張、被告所使用手
    機內容之翻拍照片5張（見警卷第23至30頁反面、44至51頁
    、偵卷第117至124頁）等在卷可佐，足認被告之自白與事實
    相符，自堪認定為真。
  ㈡起訴書雖記載「邱茂展意圖販賣，基於持有第三級毒品之犯
    意，於109年7月間某日，在高雄市鼓山區高雄市立美術館附
    近，自姓名年籍不詳之友人處取得內含第三級毒品3,4-亞甲
    基雙氧苯基乙基胺丁酮之毒品咖啡包220包後持有之，欲伺
    機販賣。」乙節，惟，依被告邱茂展於本院審理中之供述，
    其係於109年11月11日晚間與呂銍峰約見交易前不久，始向
    「阿文」販入上述毒品咖啡包220包一節（見訴字卷第94頁
    ），且觀以卷附被告於109年11月7日19時56分許與呂銍峰對
    話之錄影譯文對照表（見警卷第23至25頁反面），無實際買
    受真意之呂銍峰係於當日始向被告佯稱需要購買之數量為20
    0包，而被告更告知其上手有可能會交付超過200包，顯見該
    時被告尚未真正向上手販入扣案之毒品咖啡包220包。是以
    ，起訴書如前述記載被告取得扣案毒品咖啡包220包之時、
    地，應有所誤會，然因社會基本事實同一，本院自得依證據
    認定。
  ㈢又公訴意旨雖認被告本案之犯行係成立意圖販賣而持有第三
    級毒品罪；且被告之辯護人亦稱，本件依被告與呂銍峰間對
    談之譯文以觀，應係由被告與呂銍峰共同向上手取得毒品後
    ，交由呂銍峰販賣，且呂銍峰尚未找到下游之買家，再者，
    被告與呂銍峰還會平分多出包數轉售之利潤，是被告之行為
    應僅該當意圖販賣而持有第三級毒品罪等語。惟：
  ⒈按行為人意圖營利而購入毒品，其主觀上雖認知係為銷售營
    利，客觀上並有購入毒品之行為，惟仍須對外銷售，始為販
    賣行為之具體實現。此之對外銷售，自買賣毒品之二面關係
    以觀，固須藉由如通訊設備或親洽面談與買方聯繫交易，方
    能供買方看貨或與之議價，以實現對特定或可得特定之買方
    銷售；至於對不特定人或特定多數人行銷，進行宣傳、廣告
    ，以招攬買主之情形（例如在網路上或通訊軟體「LINE」群
    組，發布銷售毒品之訊息以求售），因銷售毒品之型態日新
    月異，尤以現今網際網路發達，透過電子媒體或網路方式宣
    傳販毒之訊息，使毒品之散布更為迅速，依一般社會通念，
    其惡性已對於販賣毒品罪所要保護整體國民身心健康之法益
    ，形成直接危險，固得認開始實行足以與販賣毒品罪構成要
    件之實現具有必要關聯性之行為，已達著手販賣階段；然行
    為人意圖營利而購入毒品後，在尚未尋找買主前，即為警查
    獲，既未對外銷售或行銷，難認其意圖營利而購入毒品之行
    為，與該罪之構成要件實現具有必要關聯性，即非屬著手販
    賣之行為，應僅成立意圖販賣而持有毒品罪。至於行為人意
    圖營利，因買主之要約而購入毒品，或先向不特定人或特定
    多數人行銷後，再購入毒品等情形，就其前後整體行為以觀
    ，前者已與可得特定之買方磋商，為與該買方締約而購入毒
    品行為，已對販賣毒品罪所保護之法益形成直接危險，與銷
    售毒品之實現具有必要關聯性；後者則與意圖營利購入毒品
    後，對不特定人或特定多數人行銷之情形無異，均已達販賣
    毒品罪之著手階段，自不待言。最高法院109年度台上大字
    第4861號裁定意旨參照。
  ⒉查，依前列被告與呂銍峰間於109年11月7日19時56分許之對
    話錄影譯文觀之，無實際買受真意之呂銍峰於對話之初即向
    被告佯稱，因其友人需要，而需購買毒品咖啡包200包，被
    告則告以售價為每包250元，價金共計5萬元，被告雖與呂銍
    峰談及其要向上手販入之價錢等情，然一般毒品買賣交易中
    ，購買毒品者固向販毒者購買毒品，而販毒者因並非製造或
    輸入毒品之人，往往須向更上游、甚或中盤或大盤販入毒品
    以供販賣，是本案並不因被告需向上手販入毒品咖啡包，而
    影響其販賣毒品犯行之成立。何況，被告於本院供稱：我當
    天想說我把毒品咖啡包拿給呂銍峰，呂銍峰就會拿錢給我，
    當天我還不知道呂銍峰那天會沒拿錢給我等語（見訴字卷第
    60、63頁），顯見依被告與呂銍峰相約交易之情形，呂銍峰
    原本應於當日即交付購毒價款予被告，同時自被告處取得毒
    品咖啡包，此係常見之一手交錢一手交貨之毒品買賣情形；
    復依被告於本院審理中供稱：呂銍峰不認識我的毒品上游，
    實際拿的價格與數量都僅是我跟呂銍峰說的，且我也不知道
    呂銍峰下游的情況，呂銍峰怎麼去賣我也不管等語（見訴字
    卷第93頁），更難認被告與呂銍峰間有何共同販賣第三級毒
    品之謀議或犯意聯絡。又被告與呂銍峰之上揭對話中，雖談
    及其上手多交付之毒品咖啡包，可由呂銍峰持去販賣後分得
    利潤，然此僅係被告藉由販入與販出毒品咖啡包之量差牟利
    之方法，並無礙於本件交易模式應屬被告販賣第三級毒品予
    呂銍峰之認定。再本案固係呂銍峰為協助警察辦案而向被告
    佯稱購買，然被告於過程中已與呂銍峰約明販賣之數量及價
    錢，並意圖營利，因呂銍峰買受之要約而向上手「阿文」購
    入本件扣案之毒品咖啡包220包，之後並交付前述毒品咖啡
    包與呂銍峰，應已達販賣毒品罪之著手階段，自不待言，僅
    因呂銍峰無實際買受之真意，且係在警察監視下為之，事實
    上不能真正完成買賣，而無法遂其販賣第三級毒品之犯行，
    是被告所為，應成立販賣第三級毒品未遂罪。
  ㈣再按販賣毒品之所謂販賣行為，須行為人主觀上有營利意圖
    ，且客觀上有賣出毒品行為，即足構成，至於實際上是否已
    經獲利，則非所問（最高法院93年度台上字第1651號判決意
    旨參照）。查，被告雖於本院供述，其向上手「阿文」販入
    扣案毒品咖啡包之價錢，同為5萬元一節（見訴字卷第61頁
    ），然依上所述，被告係欲以「阿文」所交付超出200包毒
    品咖啡包之量差部分，再設法轉售牟利，則被告本案所為應
    係基於營利之意圖乙情，堪以認定。
  ㈤參諸上情，本件事證明確，被告之犯行堪予認定，應依法論
    科。
二、論罪科刑：
  ㈠論罪：
  ⒈按俗稱「釣魚」或「誘捕偵查」之情形，因毒品買者為協助
    警察辦案佯稱購買，而將販賣者誘出以求人贓俱獲，因其無
    實際買受之真意，且在警察監視之下伺機逮捕，事實上亦不
    能真正完成買賣，則該次行為，僅能論以販賣未遂（最高法
    院100年度台上字第4498號刑事判決意旨參照）。查，被告
    本案已達販賣第三級毒品罪之著手階段，業如前述，僅因上
    揭理由事實上不能真正完成買賣，僅能論以販賣未遂，是核
    被告邱茂展所為，係犯毒品危害防制條例第4條第6項、第3
    項之販賣第三級毒品未遂罪。被告持有第三級毒品3,4-亞甲
    基雙氧苯基乙基胺丁酮總純質淨重逾5公克之低度行為，為
    其販賣第三級毒品未遂之行為所吸收，不另論罪。
  ⒉公訴意旨認被告本案應成立毒品危害防制條例第5條第3項意
    圖販賣而持有第三級毒品罪，雖有未恰，已如前述，然意圖
    販賣而持有毒品與販賣毒品未遂之犯罪，均具有「持有」毒
    品之行為外觀，僅係販賣未遂之犯行需更進一步有著手實施
    販賣之行為，兩者之基本社會事實相同，且本院於審理期日
    時，業已當庭告知被告涉犯販賣第三級毒品未遂罪之罪名（
    見訴字卷第84頁），無礙於被告及其辯護人防禦權之行使，
    爰依刑事訴訟法第300條規定，變更起訴法條。
  ㈡刑之加重及減輕：
  ⒈刑之加重事由：累犯
  ⑴按刑法第47條所規定累犯之加重，以受徒刑執行完畢，或一
    部之執行而赦免後，5年以內故意再犯有期徒刑以上之罪者
    ，為其要件。查：被告前因犯搶奪罪等案件，經本院以100
    年度訴字第1239號判處應執行有期徒刑4年2月，復經臺灣高
    等法院高雄分院以101年度上訴字第225號駁回上訴確定，入
    監執行後，嗣於104年8月14日經縮短刑期假釋出監，所餘刑
    期並付保護管束，於105年6月25日保護管束期滿未經撤銷假
    釋，以已執行完畢論，有臺灣高等法院被告前案紀錄表在卷
    足憑。其於受徒刑之執行完畢後，5年以內故意再犯本件有
    期徒刑以上之罪，為累犯。
  ⑵又按司法院釋字第775號解釋意旨，係指構成累犯者，不分
    情節，一律加重最低本刑，於不符合刑法第59條所定要件之
    情形下，致生行為人所受之刑罰超過其所應負擔罪責之個案
    ，不符罪刑相當原則、比例原則，於此範圍內，在刑法第47
    條第1項修正前，為避免發生上述罪刑不相當的情形，法院
    就該個案應裁量是否加重最低本刑（最高法院109年度台上
    字第619號判決意旨參照）。查，本院認被告依刑法累犯規
    定加重其刑，並無使其所受之刑罰超過其所應負擔罪責，而
    違反罪刑相當原則、比例原則之情形，又本院已於言詞辯論
    期日進行前科訊問、科刑資料調查，被告及其辯護人亦就科
    刑範圍表示意見。是綜合上情，本院認為被告之本案犯行，
    應依刑法第47條第1項規定加重其刑。
  ⒉刑之減輕事由：
  ⑴偵審自白（毒品危害防制條例第17條第2項）：
    被告於警詢及檢察官偵訊中，固曾否認本案之犯行，惟於本
    案檢察官110年9月24日提起公訴前之110年9月22日，已提出
    刑事答辯狀，表示「就警方移送被告涉嫌於109年11月間販
    賣毒品予呂銍峰之犯行，被告願意坦承犯行」等語，有被告
    提出之刑事答辯狀1份（見偵卷第141頁）在卷可按，自應認
    被告於偵查中已坦認本件之犯行，又被告於本院審理中認罪
    ，亦即於偵查及審判中均自白，合於毒品危害防制條例第17
    條第2項減輕其刑之要件，應依該規定減輕其刑。
  ⑵被告已著手於販賣第三級毒品罪之犯行而未遂，爰依刑法第
    25條第2項規定減輕其刑。
  ⒊被告同時有上開累犯之加重事由，及上述2種減輕情形，應
    依刑法第71條第1項之規定，先加後減之，復依同法第70條
    規定遞減之。
  ㈢科刑：
    本院審酌被告無視國家防制毒品危害之禁令，竟著手販賣第
    三級毒品予呂銍峰之犯行，而因呂銍峰無實際買受之真意，
    事實上不能真正完成買賣而未遂，對國民身心健康、社會治
    安，均造成潛在性之危害，其所為自應予非難。又考量除前
    述成立累犯之案件外，被告另曾因故意犯罪，經法院判刑之
    素行，有臺灣高等法院被告前案紀錄表在卷可考。惟念被告
    坦承犯行，犯後態度尚稱良好。再衡量被告為本件犯行之動
    機、手段，及原欲販賣之毒品咖啡包數量、所含第三級毒品
    4-亞甲基雙氧苯基乙基胺丁酮之純質淨重各情，兼衡以被告
    於本院審理中自陳之智識程度、經濟與生活狀況（見訴字卷
    第162至163頁），暨刑法第57條之各款事由等一切情狀，量
    處如主文欄所示之刑。
三、沒收： 
  ㈠扣案毒品之沒收：
    按毒品危害防制條例對於查獲之製造、運輸、販賣、意圖販
    賣而持有、以非法方法使人施用、引誘他人施用及轉讓第三
    、四級毒品之沒收，並無特別規定，如其行為已構成犯罪，
    則該毒品即屬不受法律保護之違禁物，應回歸刑法之適用，
    依刑法第38條第1項之規定沒收之，始為適法（最高法院109
    年度台上字第1301號判決意旨參照）。查：扣案如附表一編
    號1所示之毒品咖啡包220包，經送鑑驗結果，檢出第三級毒
    品3,4-亞甲基雙氧苯基乙基胺丁酮成分，總純質淨重為24.3
    9公克一情，有內政部警政署刑事警察局110年1月22日刑鑑
    字第1098030585號鑑定書1份（見警卷第30頁及反面）存卷
    可考。上開毒品咖啡包屬被告販賣第三級毒品未遂犯行所持
    有之第三級毒品，揆諸上開判決意旨，屬違禁物，應依刑法
    第38條第1項規定宣告沒收。又各該盛裝毒品之咖啡包袋，
    以現今所採行之鑑驗方式，無法將之完全析離，亦均依刑法
    第38條第1項之規定，一併諭知沒收。至鑑定時經取樣鑑驗
    耗用之上開毒品，因已不存在而滅失，自無庸宣告沒收。
  ㈡犯罪工具之沒收：
    如附表二編號1所示之未扣案Iphone 6手機1支（含門號0000
    000000號SIM卡1張），為被告使用於聯繫本案販賣第三級毒
    品未遂犯行所用之物，業據被告於本院供述在卷（見訴字卷
    第63頁），應依毒品危害防制條例第19條第1項規定宣告沒
    收，並依刑法第38條第4項之規定，於全部或一部不能沒收
    或不宜執行沒收時，追徵其價額。
  ㈢至扣案如附表一編號2之手機1支，與被告本案之犯行無關，
    不予宣告沒收，附此敘明。
據上論斷，應依刑事訴訟法第299條第1項前段、第300條，判決
如主文。
本案經檢察官高永翰提起公訴，檢察官李白松到庭執行職務。
中    華    民    國   111    年    2     月    24    日
                刑事第十四庭  審判長法  官  呂明燕
                                    法  官  胡慧滿
                                    法  官  吳書嫺 
以上正本證明與原本無異。
如不服本判決應於收受判決後20日內向本院提出上訴書狀，並應
敘述具體理由。其未敘述上訴理由者，應於上訴期間屆滿後20日
內向本院補提理由書(均須按他造當事人之人數附繕本)「切勿逕
送上級法院」。
中    華    民    國   111    年    2     月    24    日
                                書記官  王萌莉
附錄所犯法條全文：
毒品危害防制條例第4條
製造、運輸、販賣第一級毒品者，處死刑或無期徒刑；處無期徒
刑者，得併科新臺幣 3 千萬元以下罰金。
製造、運輸、販賣第二級毒品者，處無期徒刑或 10 年以上有期
徒刑，得併科新臺幣 1 千 5 百萬元以下罰金。
製造、運輸、販賣第三級毒品者，處 7 年以上有期徒刑，得併
科新臺幣 1 千萬元以下罰金。
製造、運輸、販賣第四級毒品者，處 5 年以上 12 年以下有期
徒刑，得併科新臺幣 5 百萬元以下罰金。
製造、運輸、販賣專供製造或施用毒品之器具者，處 1 年以上
7 年以下有期徒刑，得併科新臺幣 1 百 50 萬元以下罰金。
前五項之未遂犯罰之。
 
附表一：扣案物
┌────────────────────────────────────┐
│警方於109年11月11日，在高雄市鼓山區美術東三路與美術東六街口扣得之物。   │
├──┬─────────────────┬────────┬──────┤
│編號│     物品名稱及數量               │    是否沒收    │    備註    │
│    │                                  │                │            │
│    │                                  │                │            │
├──┼─────────────────┼────────┼──────┤
│1   │毒品咖啡包220包                   │是。應依刑法第38│原警卷第29頁│
│    │（經鑑定結果檢出第三級毒品3,4-亞甲│條第1項規定沒收 │扣押物品目錄│
│    │基雙氧苯基乙基胺丁酮成分，總純質淨│。              │表第1列     │
│    │重為24.39公克）                   │                │            │
├──┴─────────────────┴────────┴──────┤
│警方於110年7月29日，在嘉義縣○○鄉○○村○○○000號（月眉派出所）扣得之 │
│物。                                                                    │
├──┬─────────────────┬────────┬──────┤
│編號│     物品名稱及數量               │    是否沒收    │    備註    │
│    │                                  │                │            │
├──┼─────────────────┼────────┼──────┤
│2   │Iphone 8 plus手機1支（IMEI：356768│否。            │原警卷第34頁│
│    │000000000，含門號0000000000號SIM卡│                │扣押物品目錄│
│    │）                                │                │表第1列     │
└──┴─────────────────┴────────┴──────┘ 
 
附表二：未扣案之物
┌──┬───────────────────┬──────────┐
│編號│物品名稱                              │     是否沒收       │
├──┼───────────────────┼──────────┤
│ 1  │Iphone 6手機1支（含門號0000000000號SIM│是。應依毒品危害防制│
│    │卡1張）                               │條例第19條第1項沒收 │
│    │                                      │，於全部或一部不能沒│
│    │                                      │收或不宜執行沒收時，│
│    │                                      │依刑法第38條第4項追 │
│    │                                      │徵其價額。          │
└──┴───────────────────┴──────────┘